【裁判字號】    99,訴,1324
【裁判日期】    990730
【裁判案由】    毒品危害防制條例
【裁判全文】
臺灣板橋地方法院刑事判決              99年度訴字第1324號
公  訴  人  臺灣板橋地方法院檢察署檢察官
被      告  丁○○
上列被告因違反毒品危害防制條例案件，經檢察官提起公訴（99
年度毒偵字第2135號），本院判決如下：
    主  文
丁○○施用第一級毒品，處有期徒刑捌月。
    事  實
一、丁○○前於民國九十四年間因施用第一級毒品案件，經臺灣
    板橋地方法院檢察署檢察官聲請本院以九十四年度毒聲字第
    八九五號裁定送勒戒處所觀察、勒戒後，認有繼續施用毒品
    之傾向，復經同署檢察官聲請本院以九十四年度毒聲字第一
    五０四號裁定送戒治處所施以強制戒治，於九十五年八月九
    日因強制戒治執行完畢而釋放，並由同署檢察官以九十五年
    度戒毒偵字第三三三號為不起訴處分確定。又於九十六年間
    因施用第一級毒品案件，經本院以九十六年度訴字第一七四
    七號判處有期徒刑六月，減刑為有期徒刑三月確定；復因施
    用第一級毒品等案件，經本院以九十六年度訴字第三二四一
    號判處有期徒刑八月、八月，應執行有期徒刑一年二月確定
    ，嗣與上開罪刑三月合併定應執行刑為一年四月確定。另於
    九十七年間因施用第一級毒品等案件，經本院以九十七年度
    訴字第九七０號判處有期徒刑八月、八月，應執行有期徒刑
    一年二月確定；復因施用第一級毒品案件，經本院以九十七
    年度訴字第二二四六號判處有期徒刑八月確定，嗣與前揭罪
    刑八月、八月合併定應執行刑為一年八月確定，並與上開應
    執行有期徒刑一年二月接續執行，於九十八年十二月八日假
    釋並付保護管束（假釋期滿日九十九年十二月三日）。詎丁
    ○○於假釋付保護管束期間，猶不知悔改，明知海洛因係毒
    品危害防制條例所規定之第一級毒品，不得非法持有、施用
    ，竟於上開強制戒治執行完畢釋放後五年內，基於施用第一
    級毒品海洛因之犯意，於九十九年一月十八日晚上十時二十
    四分為警採尿前二十六小時內某時點（扣除經警通知到案後
    人身自由受拘束之時間），在不詳地點，以不詳方式，施用
    第一級毒品海洛因一次。嗣因於九十九年一月十八日晚上六
    時許，丁○○之友人梁立志（原名甲○○）在臺北縣中和市
    ○○街菜市場，發現丁○○有施用毒品之嫌疑，遂立即報警
    處理，員警於同日晚間八時許至丁○○位於臺北縣中和市○
    ○街三五號一樓住處通知其至警局採尿，並於同日晚間十時
    二十四分許採集丁○○之尿液送驗，結果呈毒品海洛因代謝
    物嗎啡陽性反應，因而查悉上情。
二、案經臺北縣政府警察局中和第一分局移送臺灣板橋地方法院
    檢察署檢察官偵查起訴。
    理  由
一、訊據被告丁○○矢口否認於上開時地，有何施用第一級毒品
    海洛因之犯行，辯稱：伊於九十九年一月十八日採尿當天下
    午六點左右，在中和市○○街菜市場賣水果時，朋友梁立志
    來菜市場找伊，他說他有毒品海洛因可以供應伊吸食，伊說
    現在假釋期間，不碰那種東西，梁立志就要硬塞毒品給伊，
    但伊不要，雙方在聊天的過程中，梁立志有請伊抽菸，伊不
    疑有他，所以就拿來抽，伊抽了兩口後，覺得味道怪怪的，
    伊當時有質疑他，並要把菸丟掉，他說不要丟，那是外國的
    菸，但伊沒有理他，還是把菸丟掉；因伊從認識梁立志，就
    覺得他是警方的線民，所以本件伊是被陷害，並不是在伊自
    己的意願下吸食海洛因的云云。經查：
（一）被告於九十九年一月十八日晚間十時二十四分許為警採尿
      液經送驗結果，確呈施用海洛因代謝物嗎啡陽性反應（嗎
      啡濃度二萬二千七百六十二ｎｇ／ｍｌ；可待因濃度三千
      六百五十四ｎｇ／ｍｌ），此有臺灣檢驗科技股份有限公
      司於九十九年二月九日出具之濫用藥物檢驗報告、採證同
      意書、代碼對照表等件在卷可稽，而上開科技公司係先以
      酵素免疫分析法（EIA ）篩驗，其尿液中鴉片類藥物（可
      待因、嗎啡）濃度超出檢測範圍時，再以氣相層析質譜儀
      分析法（GC/MS ）確認；其檢驗方法係以「氣相層析儀」
      先將物質氣化後，再經分析管分離，由於各種物質之沸點
      及對管柱之吸附力不同，在經過檢測器（Detector）測定
      後，表現出不同之滯留時間（Retension ti me ），以滯
      留時間來判斷係何種物質；再利用「質譜儀」為檢測器，
      將物質撞擊成碎片，記錄其質譜圖，因每個化合物之鍵結
      能力不同，故不同之物質會有其特定之質譜圖，因此在物
      質之判斷上有如指紋之鑑定，在理論上，扣除人為之因素
      ，其精確度已接近百分之百。又海洛因經注射或吸入人體
      後，約百分之八十於二十四小時內自尿中排出，一般而言
      ，尿液中能否驗出嗎啡陽性反應與其投與量、投與途徑、
      採尿時間、個人體質及檢測方法之靈敏度有關，國外曾有
      文獻報導注射六毫克之海洛因鹽酸鹽，其代謝物嗎啡之平
      均可檢出時限約為二十六小時，此經行政院衛生署藥物食
      品檢驗局於八十一年九月八日以藥檢壹字第八一一四八八
      五號函述綦詳。再參諸海洛因係由嗎啡經化學合成之半人
      工合成品，其毒性倍於嗎啡，其施打或吸食後經人體代謝
      作用而分解成毒性較低之嗎啡，而於尿液中被檢測出，故
      吸食或施打海洛因或嗎啡，在尿液中均以嗎啡形態被檢測
      出，此為本院職務上已知之事實，並經行政院衛生署藥物
      食品檢驗局上揭函文敘明，復衡諸目前一般常見施用之毒
      品皆係海洛因，甚少或甚至未見有施用鴉片或嗎啡者，且
      被告之上開尿液檢體送驗結果既呈鴉片類藥物嗎啡陽性反
      應，而該結果係採用氣相層析質譜儀法進行確認，已足排
      除被告因服用藥物導致呈毒品偽陽性反應之可能。是被告
      於九十九年一月十八日晚間十時二十四分許為警採尿液前
      二十六小時內某時點（應扣除其為警通知到案時後人身自
      由受拘束之時間），確有施用第一級毒品海洛因一次之事
      實，應堪認定。
（二）被告雖以上述採尿當日下午六時許，梁立志來菜市場找伊
      ，說有毒品海洛因可以供伊吸食，並要硬塞海洛因給伊，
      但伊不要，梁立志在這段期間有請伊抽菸，伊不疑有他，
      所以拿來抽，伊抽了兩口後，覺得味道怪怪的，伊當時有
      質疑他，並要把煙丟掉；因伊從認識梁立志，就覺得他是
      警方的線民，所以本件伊是被陷害，伊不知香菸內有海洛
      因，也不是在伊自己的意願下吸食海洛因的云云置辯。惟
      查：
    (1)被告上開所辯梁立志欲提供海洛因給被告遭拒及將摻有海
      洛因之香菸交予被告吸食一節，業據證人梁立志於本院審
      理中堅決否認在卷，並證稱：伊不曾拿海洛因給被告，且
      上述被告採尿當日下午在中和市○○街菜市場內，伊也沒
      有請被告抽菸或與被告在上開菜市場抽菸等語。證人即上
      述被告採尿當日下午與被告一同在中和市○○街菜市場賣
      水果之乙○○於本院審理中雖證稱：梁立志當時來菜市場
      與被告聊天時，梁立志有拿東西要給被告，且被告與梁立
      志二人當時在菜市場都有抽菸。梁立志離開後，被告有向
      其表示說伊抽那個煙抽起來有味道，懷疑有摻東西，不是
      Ｋ他命就是海洛因等語，但證人乙○○於本院審理中亦進
      一步證述：伊當時並沒有看到甲○○是要拿什麼東西給被
      告，伊也不清楚梁立志及被告二人當時所抽香菸如何來的
      等語，顯見證人乙○○當時並未親見梁立志有要拿取毒品
      海洛因給被告，其亦不知被告當時係吸用何人所提供之香
      菸及被告吸用之香菸內有無摻入海洛因等情形，有關香菸
      內有摻東西部分，是事後經被告所轉述，並非證人乙○○
      親身見聞，且被告本身亦不確定所摻入之毒品種類為何，
      是其上開證言，自無從佐證被告上開所辯為真實。從而，
      在無其他證據足以佐證之情形下，被告辯稱：梁立志來菜
      市場找伊時，說有毒品海洛因可以供應伊吸食，要硬塞毒
      品給伊，雙方在聊天的過程中，梁立志有請伊抽菸，伊抽
      了覺得味道怪怪的云云，尚難遽以採信。
    (2)又被告辯稱證人梁立志將香菸交予伊吸食時，伊僅吸用一
      、二口，感覺香菸味道怪怪，就將該香菸丟掉云云。惟徵
      之上開臺灣檢驗科技股份有限公司出具之濫用藥物檢驗報
      告，顯示被告於九十九年一月十八日晚間十時二十四分許
      為警採集尿液時，被告排出之尿液檢出嗎啡濃度達二萬二
      千七百六十二ｎｇ／ｍｌ，是縱若被告於九十九年一月十
      八日下午六時許所施用之香菸內，確含有海洛因成分（此
      部分已無證據足以證明，有如前述），而被告僅吸用摻有
      海洛因之香菸一、二口，衡情被告當時吸入之海洛因劑量
      應屬極微量，所排出之尿液應無檢出海洛因代謝物嗎啡達
      二萬二千七百六十二ｎｇ／ｍｌ之理。且經本院就此向法
      務部調查局函詢，法務部調查局亦同認「單純以上述菸吸
      方式僅施用一、二口，因施用海洛因劑量屬極微量，一般
      而言，人體排出之尿液不會檢出如來函附件『台灣檢驗科
      技股份有限公司濫用藥物尿液檢驗報告（報告編號ＵＬ／
      二０一０／一０八五一）』所示之嗎啡陽性反應結果（嗎
      啡濃度：二萬二千七百六十二ｎｇ／ｍｌ，可待因濃度：
      三千六百五十四ｎｇ／ｍｌ）」等語，有該局函復本院在
      卷可稽。是依上開被告尿液檢驗之海洛因陽性反應結果數
      值，顯非施用一、二口含有海洛因之香菸所能致之，是縱
      認被告於九十九年一月十八日下午六時許所施用之香菸內
      ，確含有海洛因成分（此部分已無證據足以證明，有如前
      述），惟被告顯然除施用一、二口含有海洛因之該香菸外
      ，於採尿前二十六小時內某時點，另有施用海洛因之犯行
      。
    (3)況一般人以吸菸方式吸用海洛因，約每四小時使用十五至
      二十五毫克，海洛因起效時間則為五至十秒（見卷附行政
      院衛生署管制藥品管理局九十三年十二月二十二日管宣字
      第０九三００一二二五一號函），而被告於本院審理中亦
      供述伊當時抽了梁立志提供之香菸二口後，就覺得味道怪
      怪的，以伊的經驗，伊想那支菸裡面摻有毒品（指海洛因
      ）等語，足見被告於吸用摻有海洛因之香菸一、二口後，
      其身體馬上產生毒品作用，而被告前有施用海洛因之經驗
      ，此時應即已知悉其所吸用之香菸內摻有海洛因，惟被告
      必定係繼續吸用，始能致其尿液呈現上開高濃度之嗎啡陽
      性反應，是縱被告於九十九年一月十八日下午六時許所施
      用之香菸內，確含有海洛因成分（此部分已無證據足以證
      明，有如前述），惟被告既於施用一、二口香菸，已可知
      悉其所吸用之香菸內摻有毒品海洛因成分後，並未中止施
      用，反繼續吸用該香菸，致其尿液經鑑定後能呈現上開高
      濃度之嗎啡陽性反應，亦難認其無施用海洛因之故意，自
      難解免所犯毒品危害防制條例第十條第一項施用第一級毒
      品罪之成立。
    (4)按所謂「陷害教唆」，係指行為人原不具犯罪之故意，純
      因司法警察或他人之設計教唆，始萌生犯意，而實行犯罪
      構成要件之行為者而言。是陷害教唆係由司法警察或他人
      以引誘或教唆犯罪之不正當手段，使原無犯罪故意之人，
      因而萌生犯意實行犯罪行為，再進而蒐集其犯罪之證據加
      以逮捕偵辦，違反憲法對於基本人權之保障，且已逾越偵
      查犯罪之必要程度，對於公共利益之維護並無意義，因此
      所取得之證據資料，自不能承認其證據能力（最高法院九
      十九年度台上字第三九七五號判決採相同意旨）。本案係
      證人梁立志於九十九年一月十八日晚上六時許，前往臺北
      縣中和市○○街菜市場找丁○○時，發現丁○○有施用毒
      品之嫌疑，始報警處理之事實，固據證人梁立志、證人即
      查獲員警丙○○於本院審理中證述屬實，惟員警前往現場
      時，並未發現被告有何施用毒品之犯行或跡證，直至被告
      收攤返家後，員警始請被告至警局採尿之事實，亦據證人
      丙○○於本院審理中證述明確，是衡諸常情，倘證人梁立
      志係與員警配合陷害被告，理應製造人贓俱獲之情狀，要
      無於員警到達現場時無法發現任何施用毒品之犯行或跡證
      之理，況被告供述其案發當時，吸用證人梁立志所提供之
      香菸，香菸內含有海洛因等情，為證人梁立志所否認，復
      無其他證據證明被告所述與事實相符，被告此部分供述尚
      難採信，業如前述，是被告辯稱係遭證人梁立志陷害云云
      ，亦非足採。
（三）再被告前於九十四年間因施用第一級毒品案件，經臺灣板
      橋地方法院檢察署檢察官聲請本院以九十四年度毒聲字第
      八九五號裁定送勒戒處所觀察、勒戒後，認有繼續施用毒
      品之傾向，復經同署檢察官聲請本院以九十四年度毒聲字
      第一五０四號裁定送戒治處所施以強制戒治，於九十五年
      八月九日因強制戒治執行完畢而釋放，並由同署檢察官以
      九十五年度戒毒偵字第三三三號為不起訴處分確定等情，
      有臺灣高等法院被告前案紀錄表附卷可憑，足徵被告係強
      制戒治執行完畢釋放後，五年內再犯施用第一級毒品罪，
      依毒品危害防制條例第二十三條第二項規定，應依法追訴
      處罰。
（四）綜上所述，被告上開所辯並非足採。本案事證明確，被告
      犯行洵堪認定，應依法論科。
二、按海洛因係毒品危害防制條例第二條第二項第一款所明定之
    第一級毒品，不得非法持有、施用。核被告所為，係犯毒品
    危害防制條例第十條第一項之施用第一級毒品海洛因罪。其
    施用第一級毒品海洛因前持有海洛因之低度行為，應為施用
    海洛因之高度行為所吸收，不另論罪。爰審酌被告前有施用
    毒品之犯罪科刑紀錄（見卷附臺灣高等法院被告前案紀錄表
    ），素行不佳，其犯罪之動機、目的、手段，施用毒品戕害
    一己身心健康，兼衡被告國中畢業之智識程度（見警詢筆錄
    記載），及其犯後之態度等一切情狀，量處如主文所示之刑
    ，以資儆懲。
據上論斷，應依刑事訴訟法第二百九十九條第一項前段，毒品危
害防制條例第十條第一項，判決如主文。
本案經檢察官李巧菱到庭執行職務。
中    華    民    國    99    年    7     月    30    日
                  刑事第九庭  審判長法  官    白光華
                                    法  官    賴彥魁
                                    法  官    楊志雄
以上正本證明與原本無異。
如不服本判決應於收受判決後十日內向本院提出上訴書狀，並應
敘述具體理由。其未敘述上訴理由者，應於上訴期間屆滿後二十
日內向本院補提理由書（均須按他造當事人之人數附繕本）「切
勿逕送上級法院」。
                                    書記官  陳春銘
中    華    民    國    99    年    7     月    30    日
附錄本案論罪科刑法條全文：
毒品危害防制條例第十條第一項
施用第一級毒品者，處六月以上五年以下有期徒刑。

司法院資訊處製作；財團法人民間司法改革基金會備份。
